臺灣高等法院民事判決
109年度上字第1049號
上  訴  人  楊枚良  
訴訟代理人  邱靖貽律師
被  上訴人  連文德  
訴訟代理人  蔡志忠律師
複  代理人  連英侯  
上列當事人間請求給付報酬等事件，上訴人對於中華民國109年4
月20日臺灣臺北地方法院108年度訴字第4546號第一審判決提起
上訴，本院於110年4月6日言詞辯論終結，判決如下：
    主      文
上訴駁回。
第二審訴訟費用由上訴人負擔。
    事實及理由
一、被上訴人主張：上訴人自民國98年間起，與被上訴人約定由
    被上訴人為上訴人訂購櫻花樹苗，及租用土地種植、管理養
    護櫻苗，上訴人則應給付被上訴人相關費用，被上訴人並曾
    為上訴人施作其他工程，故兩造間應成立委任及承攬之混合
    契約。又兩造業於107年4月5日就上訴人多年來累積積欠被
    上訴人之費用簽立結算書（下稱系爭結算書），確認上訴人
    應再給付被上訴人106年未付清之養護櫻花樹管理費（下稱
    櫻花管理費）新臺幣（下同）80萬元，及櫻花苗費、工資、
    雜費等共2,839,920元，合計3,639,920元，惟上訴人屢經催
    告，均拒不付款。爰先依兩造間之契約關係，請求上訴人給
    付2,639,920元（上訴人以被上訴人溢收102年、103年管理
    費共計100萬元之不當得利債權主張抵銷，抵銷後之餘額為2
    ,639,920元），及自支付命令送達翌日起至清償日止，按年
    息5%計算之利息；如認前述請求無理由，則依不當得利之法
    律關係，請求上訴人返還上開本息（未繫屬本院部分，不予
    贅述）。
二、上訴人則以：被上訴人所提系爭結算書乃其以要寫給胞弟連
    英侯看為由，要求上訴人配合簽名，實際上並未經雙方彙算
    ，另被上訴人自行製作之欠款明細，內容亦屬不實，且未經
    上訴人確認同意，自不足以證明上訴人有積欠被上訴人櫻花
    苗費、工資、雜費等共計2,839,920元之事實；上訴人委由
    被上訴人處理之事項，包含代購櫻花樹苗、於埔里及陽明山
    區域管理養護櫻花，及施作各項臨時工程等，其中除代購櫻
    花樹苗應為買賣關係外，其餘部分性質上應為各自獨立之承
    攬契約，而被上訴人之承攬報酬請求權業已罹於2年之消滅
    時效，上訴人自得拒絕給付；縱認上訴人尚有積欠被上訴人
    相關費用，因被上訴人曾溢收102年、103年之管理費共計10
    0萬元，上訴人亦得以100萬元之不當得利債權與被上訴人主
    張之債權抵銷等語，資為抗辯。
三、原審就被上訴人前開請求，為其勝訴之判決。上訴人不服，
    提起上訴，聲明：㈠原判決不利於上訴人部分廢棄。㈡上開廢
    棄部分，被上訴人第一審之訴駁回。被上訴人答辯聲明：上
    訴駁回（原判決關於駁回被上訴人其餘之訴部分，未據其聲
    明不服，已告確定）。
四、兩造不爭執事項（見本院卷第256頁）：
  ㈠上訴人自98年間起，與被上訴人約定由被上訴人代為訂購櫻
    花樹苗，及租用土地種植、管理養護櫻苗，上訴人則應給付
    被上訴人相關費用。被上訴人亦曾為上訴人施作各項工程。
  ㈡兩造於107年4月5日簽立被證1收款確認書（下稱系爭確認書
    ）及原法院108年度司促字第8917號支付命令卷（下稱支付
    命令卷）第9頁系爭結算書。
五、本院之判斷
　　兩造均同意簡化本件爭點之項目（見本院卷第256頁），茲
    分述如下：
  ㈠被上訴人得否請求上訴人給付積欠之報酬？得請求之金額為
    若干？
　  被上訴人主張兩造自98年間起，約定由被上訴人為上訴人訂
    購櫻花樹苗，及租用土地種植、管理養護櫻苗，上訴人則應
    給付被上訴人相關費用，被上訴人並曾為上訴人施作其他工
    程等情，為上訴人所不爭執（見兩造不爭執事項㈠），惟被
    上訴人主張兩造曾於107年4月5日結算上訴人尚積欠被上訴
    人票款80萬元（即106年未付清之櫻花管理費），及櫻花苗
    費、工資、雜費等共計2,839,920元，則為上訴人所否認，
    辯稱其並未積欠被上訴人2,839,920元云云，經查：
　1.被上訴人就其主張之前述結算事實，業據其提出系爭結算書
    為證（見支付命令卷第9頁），觀諸該結算書之內容載明：
    「民國107年（註：應為106年之誤，見原審卷第426頁）本
    人楊枚良開給連文德支票兩張共新臺幣捌拾萬元整，尚未兌
    現。多年累積管理櫻花苗費、工資、雜費共未付共新臺幣貳
    佰捌拾參萬玖仟玖佰貳拾元整。」等語，且上訴人亦不否認
    該結算書中「確認人楊枚良」之簽名為其親簽，並另由其女
    邱淑芬見證簽名，則依系爭結算書內容所示，上訴人確已於
    107年4月5日承認尚積欠被上訴人管理櫻花苗費、工資、雜
    費等共計2,839,920元，堪予認定。
　2.上訴人雖辯稱當天係因被上訴人要求其出具系爭結算書，以
    供被上訴人交予連英侯看，其始會配合簽名，惟實際上並無
    承認積欠被上訴人前揭款項之意云云，且證人邱淑芬亦於原
    審到庭證稱：「（確認書〈即系爭結算書〉是否由你繕打電腦
    文字，當時兩造商議情形為何？）是由我繕打的，在繕打文
    字之前，我們是在溝通另外一個文件，溝通完之後，原告簽
    完另外一個文件後，才要求因為簽的內容涵蓋到兩張未兌現
    的80萬元，怕被告混淆，所以希望被告再寫一張確認書載明
    這80萬元還沒有兌現。當時被告說願意簽給他，原告有拿一
    張紙，不是原先簽的另外一個文件，但我不知道內容是什麼
    ，原告拿了那張紙，跟被告說還有一些未結的工錢，請被告
    跟他結清，被告說你要給我單據或依據，否則我不知道這些
    是什麼錢，被告說我只能簽80萬元，其餘的部分我沒辦法簽
    。之後原告跟被告說沒關係這些未結的工錢我只是要寫給我
    弟弟看，原、被告討論一下後，被告才要我去打這些內容出
    來，我印出來後，原告請我和被告簽，再叫我影印一份給原
    告。」、「（你剛剛回答所稱『簽完另外一個文件』中，內容
    為何？）數字我不清楚，當時是媽媽請原告到我們新店安康
    路二段的公司來，主要是請原告確認原告幫我們管理多少棵
    櫻花及每年收了多少管理費，做這個動作前提是因為我們知
    道樹有短缺，我們也怕原告到時說我們只叫他管理多少樹苗
    ，所以要雙方確認清楚。」、「(被證1是否即為『另外一個
    文件』？)是。」、「(既然除了上開2張支票之櫻花苗管理費
    均已支付，為何於107年4月5日時確認書被告要簽認多達283
    萬3992元〈應為2,839,220元之誤〉之金額？)當時被告強調說
    沒有這部分，沒有辦法簽給他，只是配合原告作業。當時我
    們沒有預期到簽這個東西反而是原告拿來跟我們請求款項的
    依據，我們要跟原告索討的更多，因為被告發現樹的管理有
    很多問題。…」等語(見原審卷第424、425頁)，然依上訴人(
    見本院卷第228頁)及證人邱淑芬前揭所述，兩造於107年4月
    5日簽訂系爭結算書及系爭確認書(見原審卷第143頁)之緣由
    ，既係因上訴人認為被上訴人管理養護之櫻花樹數量短少，
    而欲與被上訴人確認各年度管理養護櫻花樹之數量及所收管
    理費金額，足見上訴人於107年4月5日前，已對被上訴人管
    理養護櫻花樹之數量是否短少而有溢收管理費之情事，有所
    質疑，並欲由雙方會同確認，則在此情形下，殊難想像僅因
    被上訴人表示「需上訴人另簽承認欠款之結算書拿給連英侯
    看」，即在實際上無意承認欠款之狀況下，仍願配合簽立承
    認欠款金額高達80萬元及2,839,920元之系爭結算書予被上
    訴人，徒陷自身於不利。是上訴人及證人邱淑芬之前開主張
    及證述內容，顯與常理不符，自不足採信。
　3.上訴人雖又辯稱兩造於107年4月5日根本未進行彙算，被上
    訴人於訴訟中提出之欠款明細（見原審卷第53-125頁）未經
    上訴人簽名確認，亦與其於刑事案件中提出之明細資料不同
    ，自難認上訴人有積欠被上訴人2,839,920元之事實云云。
    然查，依證人邱淑芬前揭證詞，可知被上訴人當天確有「拿
    一張紙」（且非系爭確認書），告知上訴人尚有積欠相關款
    項，要求上訴人結清（見原審卷第424頁）；另觀諸上訴人
    前委託律師製發之律師函亦稱：「…至於連文德宣稱本人尚
    有二百餘萬元費用未付云云，係連文德於同日在拼拼湊湊下
    ，方才提出，所依據者僅有連文德個人片面紀錄…」等語（
    見原審卷第159-165頁），顯見被上訴人於107年4月5日當天
    確有提出相關欠款明細資料與上訴人協商討論，尚非全然憑
    空編造欠款之金額，則上訴人既同意被上訴人主張之欠款金
    額，而囑由證人邱淑芬繕打系爭結算書之內容，並簽名其上
    ，以表示承認欠款之意，自不得於事後再以相關欠款明細資
    料均為被上訴人自行製作為由，否認其簽署系爭結算書之效
    力。又經核對被上訴人於本件提出之欠款明細（見原審卷第
    53-125頁）與其於刑事詐欺案件偵查中提出之相關明細資料
    （見新北警店刑字第1073425172號刑案偵查卷宗〈下稱警詢
    卷〉第49-87頁），固非完全相同，然其中關於系爭結算書所
    載欠款金額2,839,920元之計算方式，即結算尾款金額為3,2
    68,990元及尾款差2,839,920元之欠款明細，則屬一致（見
    原審卷第101、125頁與警詢卷第49、86頁），自無從僅因被
    上訴人事後曾提出內容不完全相同之其他明細資料，即否認
    兩造曾於107年4月5日結算欠款金額之事實。是上訴人前開
    抗辯，亦無可取。
  4.上訴人復稱依被上訴人提出之欠款明細(見原審卷第53-125
    頁)，其中結算尾款金額為3,268,990元及尾款差2,839,920
    元之明細資料中(見原審卷第101、125頁)，「枝垂櫻苗」36
    0萬元及100年、102年、103年之櫻花管理費均已清償完畢，
    故被上訴人據此主張上訴人尚積欠其2,839,920元，顯非正
    確云云，並提出支票影本、匯款申請書、系爭確認書等為證
    (見原審卷第143、293-295、305-321、341-375頁、本院卷
    第107-135頁)，然均為被上訴人所否認，而觀諸系爭確認書
    僅記載被上訴人已收受上訴人給付之99年至106年間櫻花管
    理費（見原審卷第143頁），並未包含「枝垂櫻苗」360萬元
    ，且被上訴人亦否認上訴人就「枝垂櫻苗」360萬元部分所
    提出之支票影本及匯款申請書（見本院卷第107-135頁）均
    係由被上訴人兌領或收受，而細核上開支票影本均未記載受
    款人，且僅有1張10萬元之支票背面有被上訴人之簽名（見
    本院卷第125頁），另匯款申請書之收款人亦非被上訴人，
    自難據此認定被上訴人確有收受360萬元枝垂櫻苗費用之事
    實；復參以上訴人於107年5月4日在新北市政府警察局新店
    分局偵查隊接受詢問時，乃稱其係將枝垂櫻苗360萬元在新
    北市○○區○○路○段000○0號交付予被上訴人，此有上開調查筆
    錄附卷可稽（見本院卷第99-105頁），核與其事後所稱之前
    述清償方式顯然有異，更難認上訴人辯稱360萬元枝垂櫻苗
    費用均已清償乙節為可採。另前述結算尾款金額為3,268,99
    0元及尾款差2,839,920元之欠款明細中（見原審卷第101、1
    25頁），雖有列計100年、102年、103年之櫻花管理費（金
    額分別為100年140萬元、150萬元、102年29,330元、103年1
    00萬元），然上開明細中亦載有付款金額490萬元、150萬元
    ，高於前述櫻花管理費之總額，自未與系爭確認書之內容矛
    盾。是以，上訴人以前揭理由，辯稱系爭結算書所載之欠款
    金額顯非正確云云，仍難認可取。
　5.綜上所述，被上訴人主張兩造曾於107年4月5日結算歷年來
    上訴人積欠之各項費用，並經上訴人確認尚積欠被上訴人10
    6年櫻花管理費80萬元，及櫻花苗費、工資、雜費等共計2,8
    39,920元，應屬可採。是被上訴人依兩造間之契約關係，請
    求上訴人給付上開金額共計3,639,920元，即屬有據。
  ㈡被上訴人之請求權是否罹於時效而消滅？
　1.按請求權已經時效消滅，債務人仍為履行之給付者，不得以
    不知時效為理由，請求返還。其以契約承諾該債務或提出擔
    保者，亦同，民法第144條第2項定有明文。故時效完成後，
    債務人如知其債務已罹於時效，而仍以契約承諾該債務時，
    固可認已喪失時效利益；債務人縱不知該請求權時效已完成
    ，然既經以契約承諾其債務，亦不得以不知時效為由，拒絕
    履行該契約。所謂以契約承諾其債務，其方式法律上並無限
    制，僅須兩造意思表示互相一致即足（最高法院105年度台
    上字第2316號、104年度台上字第65號判決意旨參照）。
　2.經查，兩造間約定之契約內容，包含由被上訴人為上訴人：
    ⑴購買櫻花樹苗，⑵於埔里及陽明山管理養護櫻花樹，⑶施作
    臨時工程等3類型工作，此為兩造不爭之事實(見兩造不爭執
    事項㈠、本院卷第228、229頁)。又經核上開3類事項之約定
    內容、成立時間、報酬計算方式等均有不同，應非屬同一契
    約，而為各自獨立之契約；且其中「施作臨時工程」部分，
    乃由上訴人將個別之整地、移植、除草、噴藥、施肥等工作
    ，交由被上訴人負責施作完成，故性質上應為承攬契約，依
    民法第127條第7款之規定，被上訴人就此部分之承攬報酬請
    求權時效消滅期間為2年等情，固堪認定。然查，上訴人既
    於被上訴人於107年4月5日要求結算歷年積欠款項時，以系
    爭結算書承認其尚積欠被上訴人106年度櫻花管理費80萬元
    及櫻花苗費、工資、雜費等合計2,839,920元，已如前述，
    自堪認上訴人業經雙方意思合致而「以契約承認」前開債務
    ，則揆諸前揭說明，無論上訴人是否知悉被上訴人之承攬報
    酬請求權時效已完成，均不得再以不知時效已完成為由，拒
    絕清償其業以契約承認之欠款金額。至上訴人所舉最高法院
    107年度台上字第2064號判決意旨，乃認：「至債務人於時
    效完成後以『單方行為』承認該債務，得生拋棄時效利益者，
    需以明知該債權已罹於消滅時效之事實為前提，如債務人不
    知該事實存在，即無以『單方行為』拋棄時效利益可言，此觀
    同法第147 條反面解釋及第144條第2項規定自明。」(見本
    院卷第305頁)，尚與本件上訴人係以「契約」承認債務之情
    形不同，自無比附援引之餘地，併予說明。
　3.據上，被上訴人請求上訴人給付106年櫻花管理費80萬元及
    櫻花苗費、工資、雜費等合計2,839,920元，均屬有據。上
    訴人以時效消滅為由，拒絕給付，尚非可採。又被上訴人依
    兩造間之契約關係而為前揭請求，既為可採，則關於其另依
    不當得利之法律關係而為相同請求部分，自無庸再予審酌，
    併此敘明。
六、綜上所述，被上訴人依兩造間之契約關係，應得請求上訴人
    給付3,639,920元(800000＋0000000＝0000000)，又上訴人另
    以其對被上訴人溢收102年、103年櫻花管理費共計100萬元
    之不當得利債權主張抵銷，是經抵銷後，被上訴人尚得請求
    上訴人給付2,639,920元(0000000－0000000＝0000000)。從而
    ，被上訴人請求上訴人給付2,639,920元，及自支付命令送
    達翌日即108年6月21日（見原審卷第15頁）起至清償日止，
    按年息5%計算之利息，核屬有據，應予准許。原審就此部分
    為上訴人敗訴之判決，並無不合。上訴人仍執陳詞，指摘原
    判決此部分不當，求予廢棄改判，為無理由，應駁回其上訴
    。
七、本件事證已臻明確，兩造其餘之攻擊或防禦方法及所用之證
    據，經本院斟酌後，認為均不足以影響本判決之結果，爰不
    逐一論列；另上訴人聲請傳訊證人袁明德，以證明兩造於10
    7年4月5日之彙算情形（見本院卷第175頁），經核亦無必要
    ，均併此敘明。
八、據上論結，本件上訴為無理由，依民事訴訟法第449條第1項
    、第78條，判決如主文。
中　　華　　民　　國　　110 　年　　4 　　月　　20　　日
                  民事第二十庭  
                        審判長法  官  周祖民
                              法  官  林玉蕙
                              法  官  馬傲霜
正本係照原本作成。
如不服本判決，應於收受送達後20日內向本院提出上訴書狀，其
未表明上訴理由者，應於提出上訴後20日內向本院補提理由書狀
（均須按他造當事人之人數附繕本）上訴時應提出委任律師或具
有律師資格之人之委任狀；委任有律師資格者，另應附具律師資
格證書及釋明委任人與受任人有民事訴訟法第466 條之1第1項但
書或第2項所定關係之釋明文書影本。如委任律師提起上訴者，
應一併繳納上訴審裁判費。
中　　華　　民　　國　　110 　年　　4 　　月　　20　　日
    　　　　　　　　　　　　　書記官　崔青菁